【裁判字號】    99,易,1145
【裁判日期】    990519
【裁判案由】    詐欺
【裁判全文】
臺灣臺中地方法院刑事判決             99年度易字第1145號
公  訴  人  臺灣臺中地方法院檢察署檢察官
被      告  寅○○
            己○○
            癸○○
            壬○○
            甲○○
上列被告等因詐欺等案件，經檢察官提起公訴（99年度偵字第
639號），本院合議庭裁定由受命法官獨任進行簡式審判程序，
判決如下：
    主    文
己○○、寅○○、癸○○、壬○○、甲○○犯如附表一所示之罪
，各處如附表一所示之刑。各應執行有期徒刑玖月，如易科罰金
，均以新臺幣壹仟元折算壹日，扣案如附表二所示之物均沒收。
    犯罪事實及理由
一、犯罪事實：丁○○（綽號祥哥）（另行審結）前於民國96年
    間因妨害自由案件，經臺灣高等法院臺中分院以96年度上易
    字第447號判決判處有期徒刑3月，經減刑為1月15日，於97
    年1月11日易科罰金執行完畢。詎仍不知悔改，丁○○與真
    實姓名年籍不詳綽號「阿強」之成年大陸男子所組成之詐騙
    集團等人，共同基於意圖為自己不法所有之犯意聯絡，約定
    由「阿強」所組之詐欺集團成員負責以電話聯繫被害人，佯
    以司法人員、網路購物、中獎通知、帳號被冒用等各種詐術
    詐騙被害人，而由丁○○為首之車手集團，在臺灣地區負責
    取得人頭金融帳戶供被害人匯款及至各金融機構提領詐得之
    款項。謀議既定，丁○○即自97年10月間，覓得寅○○、壬○○，自同年11月、12月間另覓得己○○、乙○○（另案審
    結）、癸○○、甲○○等人，共同基於意圖為自己不法所有
    之犯意聯絡，共組車手集團，由丁○○負責向真實姓名年籍
    不詳綽號「小偉」之成年男子，以新臺幣（下同）1萬元收
    購存摺正本、金融卡（含密碼）及以2萬5000元至3萬5000
    元不等之價格，收購人頭帳戶之存摺正本、印章及金融卡 (
    含密碼)，丁○○再指示寅○○等車手前往收取人頭金融帳
    戶，並將人頭金融帳戶帳號回報予「阿強」，由「阿強」所
    屬詐欺集團成員，分別於：
（一）98年3月14日下午6時許，詐騙集團某真實姓名、年籍均不
      詳之成年男子，撥打電話予庚○○，佯稱因其網路購物付
      款方式誤改為分期付款，為避免錯誤扣款，須至提款機操
      作取消分期付款，致庚○○陷於錯誤，而於同日下午6時
      19分至6時25分止，陸續將9萬5000元、4000元、1000元匯
      至第一商業銀行小港分行、戶名黃盛源、帳號0000000000
      0號之帳戶內而受騙。
（二）98年3月10日上午11時許，詐騙集團某真實姓名、年籍均
      不詳之成年男子，撥打電話予戊○○，自稱係派出所警官
      ，佯稱戊○○之身分遭冒名申請帳戶，帳戶內的金額涉及
      洗錢案，要求釐清案情必須先將帳戶凍結，致戊○○陷於
      錯誤，於時匯款29萬元至元大銀行士林分行、戶名吳思萱
      、帳號00000000000000號之帳戶內而受騙。
（三）98年4月2日下午5時許，詐騙集團某真實姓名、年籍均不
      詳之成年女子，撥打電話予丙○○，佯稱因其網路購物付
      款方式設定為分期付款時操作錯誤，為避免錯誤溢扣款，
      須至提款機操作取消分期付款，致丙○○陷於錯誤，而於
      同日下午5時56分許，將2萬123元匯至合作金庫商業銀行
      豐原分行、戶名陳紹基、帳號0000000000000號之帳戶內
      而受騙。
（四）98年4月2日下午7時30分許，詐騙集團某真實姓名、年籍
      均不詳之成年人，撥打電話予丑○○，佯稱因其網路購物
      交易扣款方式設定錯誤，為避免錯誤溢扣款，須至提款機
      操作取消分期付款，致丙○○陷於錯誤，而於同日下午9
      時14分許，將2萬1121元匯至中華郵政股份有限公司豐原
      郵局、戶名陳紹基、帳號00000000000000號之帳戶內而受
      騙。
（五）98年4月2日下午9時許，詐騙集團某真實姓名、年籍均不
      詳之成年女子，撥打電話予辛○○，佯稱因其網路購物付
      款方式誤改為分期付款，為避免錯誤溢扣款，須至提款機
      操作取消分期付款，致辛○○陷於錯誤，而於同日下午9
      時23分許，陸續將2萬0006元、5076元、1萬2313元（該筆
      警示攔截追回）匯至中華郵政股份有限公司豐原郵局、戶
      名陳紹基、帳號00000000000000號之帳戶內而受騙。
（六）98年2月27日上午11時許，詐騙集團某真實姓名、年籍均
      不詳之成年成員撥打電話予子○○，自稱係臺北地檢署「
      楊淑惠」檢察官，並佯稱子○○之資料遭冒用，需要監管
      其名下之帳戶，要求子○○將其帳戶內之金錢提領並匯至
      指定帳戶，致子○○陷於錯誤，於同日12時28分許匯款3
      萬7000元至彰化銀行西屯分行、戶名曾茄龍、帳號000000
      00000000號之帳戶內而受騙。俟「阿強」所屬詐欺集團騙
      得被害人匯款後，「阿強」旋將訊息通報丁○○，丁○○
      再指示寅○○、己○○、癸○○、壬○○、甲○○、乙○○等車手，以2人、3人或4人一組不等人數，並分早班、
      晚班之方式，前往提領上揭被害人受騙之贓款，且以上贓
      款均由丁○○扣除分紅1成及收購帳戶之支出後匯至「阿
      強」指定之帳戶內。嗣於98年4月7日上午7時30分許，在
      臺中市○○路○段26號3樓，為警查獲。
二、前揭犯罪事實，業據被告寅○○、己○○、癸○○、壬○○
    、甲○○坦承不諱，核與證人即被害人庚○○、戊○○、丙○○、丑○○、辛○○、子○○等人於警詢中證述之情節相
    符（見高雄市政府警察局小港警察分局卷第53、119、69、7
    6 、84、102頁），並有扣押物品目錄表、黃盛源之第一商
    業銀行小港分行開戶資料及交易明細、第一銀行自動櫃員機
    交易明細單3紙、陳紹基之合作金庫商業銀行豐原分行開戶
    資料及交易明細、陳紹基之中華郵政股份有限公司豐原郵局
    開戶資料及交易明細、郵局自動櫃員機交易明細單4紙、曾
    茄龍之彰化銀行西屯分行開戶資料及交易明細、彰化銀行存
    款憑條1紙、吳思萱之元大銀行士林分行開戶資料及交易明
    細等資料在卷可稽，復有吳思萱之元大銀行士林分行存摺1
    本、金融卡、印章、黃盛源之合作金庫存摺1本、曾茄龍之
    彰化銀行存摺1本等物扣案。
三、按共同正犯係共同實施犯罪行為之人，在共同意思範圍內，
    各自分擔犯罪行為之一部，相互利用他人之行為，以達其犯
    罪之目的，其成立不以全體均行參與實施犯罪構成要件之行
    為要件；參與犯罪構成要件之行為者，固為共同正犯；以自
    己共同犯罪之意思，參與犯罪構成要件以外之行為，或以自
    己共同犯罪之意思，事前同謀，而由其中一部分人實行犯罪
    之行為者，亦均應認為共同正犯，使之對於全部行為所發生
    之結果，負其責任（司法院大法官會議釋字第109號解釋參
    照、最高法院77年臺上字第2135號判例參照）。參酌同案被
    告即共犯丁○○於偵訊中供稱: 伊從97年10月開始擔任詐欺
    集團車手、乙○○是97年11、12月加入、小白寅○○約是97
    年10月加入、羅玉蓮是97年10、11月加入，己○○是羅玉蓮
    被捉後才來等語（98年度偵字第9188號影印卷第1頁、第1頁
    反面），被告己○○於98年4月7日偵訊中供稱: 伊加入詐欺
    集團當車手已5、6個月等語（同前偵字第9188號影印卷第5
    頁反面），被告癸○○於偵訊中供稱: 伊於97年底加入等語
    （同前偵字第9188號影印卷第6頁反面），被告楊承彰於偵
    訊中供稱: 伊於97年10月加入詐騙集團等語（同前偵字第
    9188號影印卷第7頁反面），被告甲○○於偵訊中供稱:伊於
    97年12月加入詐騙集團等語（同前偵字第9188號影印卷第11
    頁），堪認丁○○、被告寅○○、壬○○係自97年10月間，
    乙○○、被告己○○、癸○○、甲○○係自同年11月、12月
    間，加入該詐騙集團擔任車手，是被告寅○○、壬○○、己○○、癸○○、甲○○係其加入詐欺集團之時起，即與詐欺
    集團成員間有共同犯意之聯絡及行為之分擔，從而，本案事
    證明確，被告寅○○、己○○、癸○○、壬○○、甲○○等
    人之自白與事實相符，其等犯行均堪以認定。
四、核被告寅○○、己○○、癸○○、壬○○、甲○○所為，均
    係犯刑法刑法第339條第1項之詐欺取財罪。被告寅○○、己○○、癸○○、壬○○、甲○○等與丁○○、乙○○及其他
    真實姓名、年籍均不詳之詐騙集團成年成員間，就前揭犯罪
    事實欄一（一）至（六）所示之詐欺取財犯行，顯有犯意聯
    絡及行為分擔，均為共同正犯。被告寅○○、己○○、癸○○、壬○○、甲○○所犯上開6罪，均犯意各別，行為互異
    ，均應分論併罰。爰審酌被告寅○○、己○○、癸○○、壬○○、甲○○等坦承犯行，其等犯罪被害情節及個別被害人
    遭詐騙之金額差距非大，無需為量刑之區別，又其等就本案
    犯行之分擔，均僅擔任車手，較其他親自實施詐騙者為輕，
    惟其等所為助長詐欺取財之惡質歪風，並負責提領他人之金
    融帳戶之詐欺所得，轉匯入其等所加入詐欺集團所指定之帳
    戶，嚴重干擾社會正常交易及人與人之互信基礎，肇致許多
    被害人畢生積蓄遭洗一空，衍生諸多社會問題，是此種類型
    之犯罪，依其規模、惡性、所造成之損害，均遠非通常之詐
    欺、恐嚇個案可比，被告寅○○、己○○、癸○○、壬○○
    、甲○○正值青年，不思以合法正當途徑賺取所得，造成上
    揭被害人之前開財產損失，並迄未賠償被害人損害等一切情
    狀，爰分別量處如附表一所示之刑及諭知易科罰金之折算標
    準，再依被告等所為整體犯罪非難評價，為其定執行刑時有
    利之考量。另被告寅○○、己○○、癸○○、壬○○、甲○○行為後，原刑法第41條第2項規定「前項規定於數罪併罰
    ，其應執行之刑未逾6月者，亦適用之」（此條項關於數罪
    併罰，數宣告刑均得易科罰金，而定應執行之刑逾6月個月
    者，排除適用同條第1項得易科罰金之規定部分，與憲法第
    23條規定有違，並與司法院釋字第366號解釋不符，已經司
    法院大法官於98年6月19日以釋字第662號解釋失其效力），
    業經修正為「第1項至第4項及第7項之規定，於數罪併罰之
    數罪均得易科罰金或易服社會勞動，其應執行之刑逾6月者
    ，亦適用之」（即同條第8項），於99年1月1日施行，依刑
    法第2條第1項規定比較結果，以新修正施行之規定較有利於
    被告寅○○、己○○、癸○○、壬○○、甲○○，故應適用
    最近修正施行之刑法第41條第8項規定，諭知被告等應執行
    刑之易科罰金折算標準。
五、按刑法第38條第3項係規定「犯人」所有供犯罪所用之物，
    得宣告沒收，並非規定屬「被告」所有之物，始得宣告沒收
    ，而共同正犯於意思聯絡範圍內，組成一共犯團體，團體中
    之任何成員均為「犯人」，供犯罪所用之物，只要屬於「犯
    人」所有，均得宣告沒收，不以必屬於本件被告所有者為限
    （最高法院92年度臺上字第787號判決要旨參照）；又沒收
    為從刑之一種，依主從不可分之原則，應附隨緊接於主刑之
    下而同時宣告；又共同正犯因相互間利用他人之行為，以遂
    行其犯意之實現，本於責任共同之原則，有關沒收部分，對
    於共犯間供犯罪所用之物，自均應為沒收之諭知（最高法院
    91年度臺上字第5583號判決要旨參照）；另按刑法第38條第
    1項第2款所定得沒收之供犯罪所用或供犯罪預備之物，必於
    犯罪有直接關係者，始屬相當。如於犯罪無直接關係，僅係
    供間接使用者，即難依上開法條規定宣告沒收（最高法院96
    年度臺非字第43號判決要旨參照）。經查：扣案黃盛源之合
    作金庫存摺1本係供前開犯罪事實（一）匯款、領款所用之
    物、吳思萱之元大銀行士林分行存摺1本、金融卡1張、印章
    1枚係供前開犯罪事實一（二）匯款、領款所用之物、曾茄
    龍之彰化銀行存摺1本係供前開犯罪事實一（六）匯款、領
    款所用之物，且為共犯丁○○所有，此有扣押物品目錄表1
    份在卷可憑，爰均應檢察官之聲請依刑法第38條第1項第2款
    規定，於附表一所示犯行論罪科刑時，併予宣告沒收。
據上論斷，應依刑事訴訟法第299條第1項前段、第273條之1第1
項第1項，刑法第28條、第339條第1項、第41條第1項前段、第8
項、第38條第1項第2款、第51條第5款，刑法施行法第1條之1。
中    華    民    國    99    年    5     月    19    日
                        刑事第15庭  法  官  郭書豪
以上正本證明與原本無異。
如不服本判決，應於收受送達後10日內向本院提出上訴書狀（應
敘述具體理由並附繕本）。上訴書如未敘述理由，應於上訴期間
屆滿後20日內補提理由書於本院。
                                    書記官  陳美虹
中    華    民    國    99    年    5     月    19    日
附錄論罪科刑法條：
刑法第339條第1項
意圖為自己或第三人不法之所有，以詐術使人將本人或第三人之
物交付者，處5年以下有期徒刑、拘役或科或併科1千元以下罰金
。
附表一：
┌──┬──────────────┬─────────────────┐
│編號│   犯罪行為                 │          罪名及應處之刑          │
├──┼──────────────┼─────────────────┤
│1   │犯罪事實欄一(一)所示部分    │寅○○、己○○、癸○○、壬○○、吳│
│    │                            │興成共同犯詐欺取財罪，各處有期徒刑│
│    │                            │月，如易科罰金，均以新臺幣壹仟元│
│    │                            │折算壹日，扣案如附表二編號一所示之│
│    │                            │物沒收。                          │
├──┼──────────────┼─────────────────┤
│2   │犯罪事實欄一(二)所示部分    │寅○○、己○○、癸○○、壬○○、吳│
│    │                            │興成共同犯詐欺取財罪，各處有期徒刑│
│    │                            │月，如易科罰金，均以新臺幣壹仟元│
│    │                            │折算壹日，扣案如附表二編號二所示之│
│    │                            │物沒收。                          │
├──┼──────────────┼─────────────────┤
│3   │犯罪事實欄一(三)所示部分    │寅○○、己○○、癸○○、壬○○、吳│
│    │                            │興成共同犯詐欺取財罪，各處有期徒刑│
│    │                            │月，如易科罰金，均以新臺幣壹仟元│
│    │                            │折算壹日。                        │
├──┼──────────────┼─────────────────┤
│4   │犯罪事實欄一(四)所示部分    │同上                              │
├──┼──────────────┼─────────────────┤
│5   │犯罪事實欄一(五)所示部分    │同上                              │
├──┼──────────────┼─────────────────┤
│6   │犯罪事實欄一(六)所示部分    │寅○○、己○○、癸○○、壬○○、吳│
│    │                            │興成共同犯詐欺取財罪，各處有期徒刑│
│    │                            │月，如易科罰金，均以新臺幣壹仟元│
│    │                            │折算壹日，扣案如附表二編號三所示之│
│    │                            │物沒收。                          │
└──┴──────────────┴─────────────────┘
附表二
┌──┬────────────────────────────────┐
│編號│  沒收物                                                        │
├──┼────────────────────────────────┤
│1   │扣案黃盛源之合作金庫銀行帳號0000000000000號帳戶存摺一本。       │
├──┼────────────────────────────────┤
│2   │扣案吳思萱之元大銀行士林分行帳號00000000000000號帳戶存摺一本、金│
│    │融卡一張、印章一枚。                                            │
├──┼────────────────────────────────┤
│3   │扣案曾茄龍之彰化銀行帳號00000000000000號帳戶存摺一本            │
└──┴────────────────────────────────┘

司法院資訊處製作；財團法人民間司法改革基金會備份。
